【裁判字號】    99,交聲,1147
【裁判日期】    991029
【裁判案由】    聲明異議
【裁判全文】
臺灣彰化地方法院交通事件裁定        99年度交聲字第1147號
原處分機關  交通部公路總局臺中區監理所彰化監理站
受處分人即
異  議  人  甲○○
上列異議人即受處分人因違反道路交通管理處罰條例事件，對於
交通部公路總局臺中區監理所彰化監理站於民國99年10月6日所
為之處分（原處分案號：彰監四字第裁64-I00000000號）聲明異
議，本院裁定如下：
    主  文
異議駁回
    理    由
一、原處分意旨略以：受處分人即異議人（下稱受處分人）甲○
    ○，於民國99年9月3日18時8分許，騎乘車牌號碼KWU-445號
    重機車，行經彰化縣溪湖鎮○○路○段745號前，因「不依規
    定駛入來車道」之違規，為警當場填發彰警交字第I0000000
    0號舉發違反道路交通管理事件通知單（下稱舉發通知單）
    舉發違規，經交通部公路總局臺中區監理所彰化監理站（下
    稱原處分機關）認定違規事實明確，而依道路交通管理處罰
    條例第45條第3款、第63條暨違反道路交通管理事件統一裁
    罰基準及處理細則第43條、第44條及第67條規定開立裁決書
    ，裁處罰鍰新臺幣（下同）900元，並記違規點數1點。
二、異議意旨略以：道路交通管理處罰條例第45條第3款所處罰
    之對象為汽車駕駛人，惟受處分人所騎乘為機器腳踏車，並
    非該條所規範之範圍，為此提出本件聲明異議云云。
三、按汽車駕駛人，爭道行駛有不依規定駛入來車道者，處新臺
    幣（下同）600元以上1,800元以下之罰鍰；又汽車駕駛人，
    有違反道路交通管理處罰條例第45條情形者，除依原條款處
    罰鍰外，並記違規點數1點，道路交通管理處罰條例第45條
    第3款、第63條分別定有明文。
四、經查：
（一）受處分人甲○○騎乘車牌號碼KWU-445號重機車，於99年9
      月3日18時8分許，行經溪湖鎮○○路○段745號前處時，因
      「不依規定駛入來車道」之違規，經彰化縣警察局溪湖分
      局員警以彰警交字第I00000000號舉發通知單舉發之，原
      處分機關乃於99年10月6日，依道路交通管理處罰條例第
      45條第3款、第63條暨違反道路交通管理事件統一裁罰基
      準及處理細則第43條、第44條及第67條規定，以彰監四字
      第裁64-I00000000號裁決書逕行裁處受處分人罰鍰900元
      ，並記違規點數1點，有上開舉發通知單影本及裁決書各1
      紙在卷可稽，復為受處分人所不爭執，是此部分之事實，
      自堪認定為真實。
（二）受處分人固質稱：本件原處分機關所引處罰條款之對象僅
      限汽車而不包括機器腳踏機車等節。惟查：
    1、道路交通管理處罰條例所稱之「車輛」，係指在道路上
       以原動機行駛之汽車（包括機器腳踏車）或以人力、獸
       力行駛之車輛，該條例第3條第8款定有明文。此一部份
       ，核先敘明。
    2、又國家對人民自由權利之限制，應以法律定之並不得逾
       必要程度，憲法第23條定有明文，若因法律內容不能鉅
       細靡遺加以規定，其屬細節性、技術性之事項，法律自
       得授權主管機關以命令定之，俾利法律之實施，行政機
       關基於此種授權，在符合立法意旨且未逾越母法規定之
       限度內所發布之施行細則或命令，自為憲法之所許。而
       按道路交通安全規則所稱之「汽車」，係指在道路上不
       依軌道或電力架線而以原動機行駛之車輛（包含機器腳
       踏車），此為依據道路交通管理處罰條例第92條第1項規
       定授權制定之道路交通安全規則第2條第1項第1款所明定
       。是受處分人質疑原處分機關所引道路交通管理處罰條
       例之處罰條文，不包括其所騎乘之機器腳踏機車，顯有
       誤會。
五、綜上，受處分人所辯，並無足採。本件受處分人確有不依規
    定駛入來車道之違規，從而舉發機關依法舉發，原處分機關
    依道路交通管理處罰條例第45條第3款規定，處罰鍰900元，
    並依同條例第63條第1項第1款規定，記違規點數1點，均無
    違誤，本件異議為無理由，應予駁回。
六、據上論斷，應依道路交通管理處罰條例第87條第2項、道路
    交通案件處理辦法第19條，裁定如主文。
中    華    民    國    99    年    10    月    29    日
                        交通法庭  法  官  陳義忠
以上正本證明與原本無異。
如不服本裁定，應於裁定送達後5日內，向本院提出抗告狀(須附
繕本)。
中    華    民    國    99    年    10    月    29    日
                                  書記官  吳曉玟

司法院資訊處製作；財團法人民間司法改革基金會備份。
